【裁判字號】    91,訴,6310
【裁判日期】    920303
【裁判案由】    返還房屋等
【裁判全文】
臺灣臺北地方法院民事判決  九十一年訴字第六三一○號
    原      告  甲○○
    訴訟代理人  賴青鵬律師
    被      告  乙○○
右當事人間請求返還房屋事件，本院判決如左：
    主    文
被告應將門牌號碼臺北市○○區○○路三三０巷二六號一樓房屋遷讓交還原告。
被告應給付原告新台幣壹拾肆萬元，及自民國九十二年一月九日起至清償日止，按年
息百分之五計算之利息。並自民國九十一年十月二十四日起至交還前開房屋之日止，
於每月二十四日給付原告新臺幣萬伍仟元。
訴訟費用由被告負擔。
本判決第一項於原告以新台幣壹拾陸萬貳仟元，為被告供擔保後，得假執行。
本判決第二項於原告以新台幣壹拾貳萬元，為被告供擔保後，得假執行。
    事    實
甲、原告方面：
一、聲明：如主文第一、二項所示，並願供擔保聲請宣告假執行。
二、陳述：
（一）、原告於九十一年五月二日，以債權人身分，經本院八十九年度執字第一二三
        四七號拍賣抵押物強制執行事件，承受門牌號碼臺北市○○區○○路三三０
        巷二六號一樓房屋（以下簡稱系爭房屋），並取得權利移轉證書，且於九十
        一年七月二十三日辦妥所有權移轉登記。
（二）、系爭房屋之原所有權人林淑惠，於八十九年五月八日，與被告就系爭房屋訂
        立租賃契約，約定每月租金三萬五千元，租賃期間自八十九年六月一日起至
        九十年五月三十一日止，惟被告自租賃期限屆滿後，仍繼續使用系爭房屋，
        顯屬無權占有，原告於九十一年九月十六日以存證信函通知被告返還系爭房
        屋，被告仍拒不交還。
（三）、被告無法律上權源使用系爭房屋，且無法律上原因受有每月三萬五千元相當
        租金之利益，致原告受有損害，從而，原告依民法第七百六十七條及第一百
        七十九條規定，請求判令如訴之聲明所示。
三、證據：提出權利移轉證書、建物登記簿謄本、房屋租賃契約書、存證信函及回執
    為證。
乙、被告方面：
一、聲明：駁回原告之訴。
二、陳述：希望能續租。
    理    由
一、原告起訴主張於九十一年六月二十四日，經本院八十九年度執字第一二三四七號
    拍賣抵押物強制執行事件，取得系爭房屋之權利移轉證書，系爭房屋之原所有權
    人林淑惠，於八十九年五月八日，與被告就系爭房屋訂立租賃契約，約定每月租
    金三萬五千元，租賃期間自八十九年六月一日起至九十年五月三十一日止，被告
    自租賃期限屆滿後，仍繼續使用系爭房屋迄今之事實，業經原告提出權利移轉證
    書、建物登記簿謄本、房屋租賃契約書為證，被告對此亦不爭執，自堪信為真實
    。
二、按拍賣之不動產，買受人自領得執行法院所發給權利移轉證書之日起取得該不動
    產所有權，強制執行法第九十八條定有明文。又甲之房屋出租與乙，後因負債，
    經法院查封，甲對該房屋即喪失處分或設定負擔之權，其對該房屋之繼續出租與
    否，更漠不關心，嗣於拍賣期間租期屆滿，乙仍繼續使用該房屋，甲雖未即為反
    對之意思表示，亦難認為有默示同意繼續出租之意思，乙自不能主張民法第四百
    五十一條所定默示更新不定期繼續租約之效果，迨該房屋由丙拍定，取得權利移
    轉證書，丙遂以租賃關係業因租期屆滿而消滅，認乙為無權占有，訴請返還房屋
    ，自非法所不許（最高法院六十七年度第九次民庭庭推總會議決議  (二)可資參
    照）。查原告於九十一年六月二十四日取得系爭房屋所有權，系爭租約租期雖於
    之前屆滿，惟原所有權人並無默示同意繼續出租之意思，並不生默示更新不定期
    繼續租約之效果，被告繼續使用系爭房屋迄今，自屬無權占有，從而，原告依民
    法第七百六十七條規定，請求被告應將系爭房屋遷讓交還原告，為有理由，應予
    准許。
三、次按無權占用他人之物，依社會一般通念，可獲有相當租金之利益（最高法院六
    十一年度台上字第一六九五號判例可資參照）。本件被告於系爭租約期限屆滿後
    ，為無權占有系爭房屋，已如前述，原告主張自九十一年六月二十四日起至九十
    一年十月二十三日止，以原租約租金三萬五千元計算，被告獲有相當租金之利益
    合計為十四萬元（35000×4=140000），另自九十一年十月二十四日起至交還系
    爭房屋之日止，每月獲有相當租金之利益三萬五千元，核屬相當，從而，原告依
    民法第一百七十九條規定，請求被告應給付原告十四萬元，及自起訴狀繕本送達
    被告翌日即九十二年一月九日起至清償日止，按年息百分之五計算之利息，並自
    九十一年十月二十四日起至交還系爭房屋之日止，於每月二十四日給付原告三萬
    五千元，亦有理由，應予准許。
四、原告陳明願供擔保以代釋明聲請宣告假執行，核無不合，爰酌定相當擔保金額，
    准予宣告假執行。
五、據上論斷：原告之訴為有理由，並依民事訴訟法第七十八條、第三百九十條第二
    項，判決如主文。
中      華      民      國    九十二    年      三      月      三      日
                                            民事第三庭法      官  李慈惠
右為正本係照原本作成
如對本判決上訴，須於判決送達後二十日內向本院提出上訴狀
中      華      民      國    九十二    年      三      月      四      日
                                                      法院書記官  林秀娥


司法院資訊處製作；財團法人民間司法改革基金會備份。
